臺灣高等法院刑事判決　　　　　　　　　　　　　九十一年度上訴字第二八一三號
　　上　訴　人　臺灣臺北地方法院檢察署檢察官
　　上　訴　人
　　即　被　告　乙○　　女　四.
　　被　　　告　戊○○　女　五.
　　右二人共同
　　選任辯護人　游孟輝律師
　　被　　　告　丙○　　女　五.
右上訴人因被告偽證等案件，不服臺灣臺北地方法院九十一年度訴字第四六九號，中
華民國九十一年八月十九日第一審判決（起訴案號：臺灣臺北地方法院檢察署八十九
年度偵字第一二九八六號、九十年度偵字第二０二二號）提起上訴，本院判決如左：
    主  文
原判決關於丙○、乙○部分撤銷。
丙○、乙○無罪。
其餘上訴駁回。
    理  由
壹、丙○、乙○部分：
一、公訴意旨略以：被告戊○○係丙○之債權人，並由丙○之友人高次郎提供其所有
    坐落臺北縣深坑鄉○○○段大坑外股小段第一０一之二地號土地設定本金最高限
    額新臺幣（下同）四百二十萬元之抵押權與戊○○用供擔保，嗣後丙○未能依約
    還款，戊○○乃委請其妯娌乙○尋得在律師事務所服務之丁○○代為辦理求償事
    宜。丁○○受理該案後，隨即進行追償，並順利聲請臺灣板橋地方法院查封高次
    郎之前揭不動產，由於被查封之不動產價值甚鉅，高次郎、丙○乃相偕出面與戊○○、乙○及丁○○商討和解事宜，雙方於八十三年七月十八日達成和解，並當
    場簽訂協議書一紙，約定丙○與高次郎於簽協議書時給付現金一百二十四萬元及
    面額合計二百九十一萬元之支票三紙，至於應給付丁○○之酬金則由戊○○及丙○各自負擔四十萬元，另由丙○覓連帶保證人一名，共同簽發面額二十五萬元之
    本票一紙交付戊○○作為清償借款利息之用，戊○○於收受款項後應撤回強制執
    行之聲請案。協議書簽訂後，戊○○乃依約撤回前開強制執行案件。嗣因丙○一
    直未清償二十五萬元，戊○○乃另委請丁○○持前開本票辦理追償事宜，丁○○
    於受託之後，另行向法院聲請強制執行丙○之財產，丙○遂於八十四年四月間還
    清該筆二十五萬元之票款並付五千元用以補貼該聲請案之相關執行費用，戊○○
    於知悉丁○○取得該二十五萬元後，乃向丁○○催討，丁○○因認其先前辦理強
    制執行聲請案僅收到七十萬元之酬金及數萬元之代辦費用，認為僅需返還其中五
    萬元，其餘款項均應由渠取得，乃拒絕如數交還。戊○○明知確實尚有應付與丁○○之費用未清，丁○○拒絕返還二十五萬元並非無據，竟因歷經數年之久，均
    未能取回二十五萬元，心有未甘，乃意圖使丁○○受刑事處分，於八十八年五月
    十日具狀向臺灣臺北地方法院檢察署控告丁○○涉侵占二十五萬元之票款，並於
    偵查及審判過程中，虛構事實稱渠與與丙○和解時，僅拿到三百二十五萬元，並
    非四百四十萬元，丙○及乙○亦均知戊○○所訴不實，竟為維護謝女，於該署八
    十八年度偵字第一一０七五號丁○○被訴侵占乙案及臺灣臺北地方法院八十八年
    度易字第二一九二號案審判中，就案情有重要關係之事項，諸如丁○○受託追償
    之金額、丙○清償戊○○之金額、有無簽立和解書、丁○○應得之酬金數額等事
    項，於供述前具結而為下列之虛偽陳述，其內容如下：(一)丙○部分：(1)除了二十
    五萬元之本票外，伊之前還了三百二十五萬元（臺灣臺北地方法院檢察署八十八
    年七月六日偵查庭）；(2)伊欠戊○○三百五十萬元，和解當日有先還三百二十五
    萬元，還錢當時未簽和解書（臺灣臺北地方法院八十八年九月三日調查期日）；
    (3)和解當天伊還三百二十五萬元（臺灣臺北地方法院八十八年十月十三日、十一
    月二十六日調查期日）。(二)乙○部分：(1)借錢在八十二年底的樣子，在和解時高
    次郎準備了三百二十五萬元，還差二十五萬元，由丙○負責，當天沒有簽和解書
    ，因為尾款還有二十五萬元，後來一直都沒有寫和解書，和解有說要付丁○○六
    十萬元酬金，六十萬元他都領走了（臺灣臺北地方法院八十八年八月二十日、九
    月三日調查期日）。(2)丁○○辦完這件事費用是六十萬元（臺灣臺北地方法院八
    十八年十一月二十六日調查期日）。嗣丁○○雖經臺灣臺北地方法院判決無罪，
    惟於檢察官上訴後，仍經臺灣高等法院於八十九年五月十一日以八十九年度上易
    字第一０五八號案撤銷原判，改以業務侵占判處有期徒刑六月確定，因認被告戊○○涉有刑法第一百六十九條第一項誣告罪嫌；被告丙○及乙○二人係犯刑法第
    一百六十八條之偽證罪嫌云云。
二、檢察官認被告丙○及乙○二人係犯刑法第一百六十八條之偽證罪嫌，被告戊○○
    涉有刑法第一百六十九條第一項誣告罪嫌係以I、八十三年七月十八日由丙○、
    高次郎、戊○○三人所簽定，丁○○見證之和解協議書一件及所附面額合計二百
    九十一萬元之支票影本三件（包括王文賢所簽發以臺灣土地銀行新店分行為付款
    人，第八一九之六帳號，票號0000000號，面額十五萬元，高秀環所簽發
    以臺北市銀行內湖分行為付款人，第三三七四之０帳號，票號0000000號
    ，面額一百五十六萬元支票一紙，木柵郵局第五支局簽發以臺灣北區郵政管理局
    為付款人，受款人為蔡美玉，第一六０一六五之六帳號，票號0000000號
    ，面額一百二十萬元，經蔡美玉背書之支票影本一張）被告戊○○及丙○確實以
    四百四十萬元達成和解，而丁○○應得八十萬元酬金。II、法務部調查局八十九
    年十一月二十三日陸(二)字第八九０八五九七０號鑑定通知書，以：八十七年七
    月十八日丙○、高次郎、戊○○所簽定和解協議書戊○○丙○之簽名與其二人於
    臺灣臺北地方法院檢察署八十八年度偵字第一一０七五號卷及臺灣臺北地方法院
    八十八年度易字第二一九二號卷內偵訊筆錄及其當庭簽寫「丙○」簽名筆劃特徵
    相符等情，足見二人確實簽過該協議書。III、臺北縣新莊市農會八十八年十月二
    十二日莊市農信字第一一六五號函：乙○於八十三年七月二十日存入臺北縣新莊
    市農會一四一二八之七帳戶內提示兌領，核與和解協議書所附支票內容相符，足
    見該協議書為真實。Ⅳ、證人高秀珠於八十八年十一月二十六日在臺灣臺北地方
    法院八十八年度易字第二一九二號審判中結證。Ⅴ、戊○○於八十八年五月十日
    出具控訴丁○○侵占之告訴狀一紙。Ⅵ、丙○及乙○之證人結文等為其論據。
三、訊據被告乙○固坦承有以其妯娌即被告戊○○之名義借款與被告丙○，並委託丁○○辦理求償事宜，且有於八十三年七月十八日偕同丁○○、戊○○與丙○達成
    和解，嗣因丁○○未返還本票票款二十五萬元，戊○○對之提起侵占告訴，伊有
    於該案偵查及審判中結證稱和解當日僅拿到三百二十五萬元，約定給付給丁○○
    之酬金為六十萬元，當日未簽和解書等；被告丙○對於係戊○○之債務人，有於
    八十三年七月十八日參與和解，並於前開丁○○被訴侵占乙案之偵查、審判中作
    證，結證稱當日還款金額為三百二十五萬元，並非丁○○所稱之四百四十萬元，
    酬金約定為六十萬元且無簽訂協議書等事實亦供承屬實，惟均堅決否認有何偽證
    之犯行，辯稱：渠等於前開丁○○被訴侵占案中之檢察官偵查及法院審理中所為
    證詞，均屬實在，並無偽證云云。訊據被告戊○○就有於八十八年五月十日具狀
    向臺灣臺北地方法院檢察署控告丁○○侵占二十五萬元票款乙情，固坦承屬實，
    惟堅決否認有何誣告犯行，辯稱：係伊妯娌乙○以其名義借款給丙○，後丙○借
    款未還，由乙○委託丁○○代為求償，但丁○○卻未將所收受之二十五萬元票款
    交還予乙○，乙○始以其名義提起告訴，本案伊均不知情等語。另選任辯護人為
    被告乙○及戊○○辯護略以：I有關八十三年七月十八日當日丙○清償戊○○之
    金額與八十三年七月十八日有無簽立協議書兩項，對於丁○○被訴業務侵占之裁
    判結果並不生任何影響，顯非刑法偽證罪所謂「於案情有重要關係之事項」。II
    被告乙○所述律師後酬為六十萬元乙節，應予採信，蓋縱使八十三年七月十八日
    戊○○、丙○二人簽立協議書，戊○○僅須負擔四十萬元律師費，餘四十萬元由
    丙○負擔，此條件對戊○○而言，當較戊○○、丁○○二人所簽定之委任契約中
    之條件為優，縱使加計戊○○應代墊之二十五萬元，亦僅有六十五萬元之數，反
    而較為接近被告乙○所一再主張律師後酬為六十萬元之數額，加以丁○○於其被
    訴業務侵占乙案，在偵查程序中竟未曾提及律師後酬為八十萬元之辯解，猶令人
    質疑其八十萬酬勞金說詞之可信度等語。
四、按犯罪事實，應依證據認定之，無證據不得推定其犯罪事實；又不能證明被告犯
    罪者，應諭知無罪之判決，刑事訴訟法第一百五十四條及第三百零一條第一項分
    別定有明文。且刑事訴訟法上所謂認定犯罪事實之證據，係指足以認定被告確有
    犯罪行為之積極證據而言，該項證據自須適合於被告犯罪事實之認定，始得採為
    斷罪資料；如未能發現相當證據，或證據不足以證明，自不能以推測或擬制之方
    法，以為裁判之基礎，亦經最高法院著有二十九年上字第三一０五號、三十年上
    字第八一六號、四十年臺上字第八十六號等判例可資參照。經查：
（一）被告乙○、丙○部分：
      (一)被告乙○、丙○分別於丁○○被訴侵占乙案之偵查及於臺灣臺北地方法院審
        判中作證，丙○於該案詰證稱：除了二十五萬元之本票外，伊之前還了三
        百二十五萬元，伊共借三百五十萬元（臺灣臺北地方法院檢察署八十八年七
        月六日偵訊筆錄，詳該署八十八年度偵字第一一０七五號卷第四十頁反面）
        ；伊欠戊○○三百五十萬元，和解當日有先還三百二十五萬元，另外二十
        五萬元讓我開本票，還錢當時未簽和解書，和解金額並非如丁○○所稱之四
        百四十萬元，和解當日由高次郎先還四百十五萬元（八十八年九月三日臺灣
        臺北地方法院八十八年度易字第二一九二號卷第三三頁以下）；和解當天
        僅還三百二十五萬元（八十八年十月十三日、十一月二十六日訊問筆錄，詳
        上開卷第六十六頁、第一００頁反面）。乙○於該案結證稱：酬金約定為
        六十萬元，和解當日收到三百二十五萬元（臺灣臺北地方法院檢察署八十八
        年七月六日偵訊筆錄，詳該署八十八年度偵字第一一０七五號卷第四十頁反
        面以下）；在和解當日高次郎準備了三百二十五萬元，還差二十五萬元，
        由丙○負擔，當天沒有簽立和解書，因為尾款還有二十五萬元，後來一直都
        沒有寫和解書，和解有說要付丁○○六十萬元酬金（詳上卷第二十五頁以下
        、第三十五頁）；(3)伊所拿到的錢是三百二十五萬元（同上卷第五十六頁以
        下）；(4)丁○○辦完這件事費用是六十萬元（同上卷第一一０頁）各云云，
        有各該筆錄附於臺灣臺北地方法院檢察署八十八年度偵字第一一０七五號及
        本院八十八年度易字第二一九二號案卷內可憑。且被告丙○、乙○於前開案
        件作證時，均於供前具結乙情，有前開筆錄及渠等所簽名之結文共五紙（詳
        臺灣臺北地方法院檢察署八十八年度偵字第一一０七五號卷第四十三、四十
        四頁、臺灣臺北地方法院八十八年度易字第二一九二號卷第二十七、三十七
        、一一三頁）附卷可稽，此部分事實堪以認定。
      (二)被告乙○、丙○均辯稱：渠等前開證詞均屬實在，成立和解當日被告戊○○
        只收到三百二十五萬元及被告丙○簽發之面額二十五萬元本票，並非四百四
        十萬元，酬金約定為六十萬元，且無簽協議書云云。然查：
        (1)依卷附證人丁○○提出之八十三年七月十八日之協議書所載：「立書人：
          債權人：戊○○（以下簡稱甲方）債務人：丙○（以下簡稱乙方）債務人
          ：高次郎（以下簡稱丙方）茲為乙、丙雙方積欠甲方借款（含抵押權設定
          擔保部分）事件，達成協議如后：一、乙、丙雙方於本協議書簽立時給付
          甲方現金新臺幣（下同）一百二十四萬元及如後附支票三紙，面額計二百
          九十一萬元正，結清三方間所有債權、債務關係。二、有關甲方委託事務
          所處理事件應付酬金，由甲、乙雙方各負擔四十萬元正，與丙方無涉。三
          、前條乙方應付款項，由甲方先行墊付，另由乙方覓一名連帶保證人，共
          同簽發乙紙面額二十五萬元之本票交甲方。．．．」等語，協議書之末更
          載稱「茲收到本協議書第一款所列現金暨支票三紙無訛」，並由被告謝淑
          美簽名、蓋章（原本附於臺灣臺北地方法院九十年度偵字第二０二二號卷
          後）。雖被告戊○○、丙○曾否認於上開協議書上簽名、蓋章為彼等所為
          ，惟該協議書上被告戊○○、丙○之簽名，與彼等於八十九年八月十六日
          在本院民事庭侵權行為損害賠償（八十九年度訴易字第七八號）一案行準
          備程序時當庭書寫之姓名，及於前揭丁○○被訴業務侵占之偵查卷、刑事
          卷內訊問筆錄之簽名，經本院函法務部調查局鑑定結果，以：八十七年
          七月十八日協議書上甲方欄下之「戊○○」簽名、左側之「戊○○」簽名
          與臺灣臺北地方法院檢察署八十八年度偵字第一一０七五號卷及臺灣臺北
          地方法院八十八年度易字第二一九二號卷內偵訊筆錄及其當庭簽寫「謝淑
          美」簽名筆劃特徵相符；八十七年七月十八日協議書上乙方欄下之「李
          粒」簽名與臺灣臺北地方法院檢察署八十八年度偵字第一一０七五號卷及
          臺灣臺北地方法院八十八年度易字第二一九二號卷內偵訊筆錄及其當庭簽
          寫「丙○」簽名筆劃特徵相符等情，有法務部調查局八十九年十一月二十
          三日陸(二)字第八九０八五九七０號鑑定通知書附卷可資佐證（詳臺灣高
          等法院八十九年度訴易字第七八號卷第一四六頁）；再上開協議書及委任
          契約上被告戊○○之印文與其印鑑章及印鑑證明上之印文經送法務部調查
          局鑑定結果，亦認協議書上立協議書人甲方欄內「戊○○」印文與印鑑證
          明上「戊○○」印文、印章實物所蓋「戊○○」印文相同乙節，亦有法務
          部調查局八十九年十月四日陸(二)字第八九０七一八０一號鑑定通知書在
          卷可參（詳本院八十九年度訴易字第七八號卷第八十二頁）。
        (2)其次，證人即第三人高次郎之外甥女高秀珠於前揭丁○○被訴侵占案，經
          臺灣臺北地方法院訊問中亦證稱：高次郎係渠舅舅，八十四年間高次郎的
          財產曾被查封，後來強制執行案件和解時，渠有在場，因為高次郎有向渠
          母借錢，渠乃代表母親過去，當時是丙○欠別人錢，高次郎要幫她還錢，
          所以當時是針對丙○，要她開借據及本票，可以確定有把錢還給戊○○，
          那時和丙○間是四百十五萬元，所簽的本票及借據都是這個數字等語（詳
          上開八十八年度易字第二一九二號卷第五十三頁、第一０九頁以下）；嗣
          於本院八十九年度訴易字第七八號案準備程序中復到庭證稱：伊見過八十
          三年七月十八日協議書，訂約時伊在場，伊舅舅高次郎不太識字，叫伊陪
          他一起去。如果有要簽字的時候，他叫伊幫他看。協議書是先打好的，高
          次郎的名字是伊簽的。當時現場很多人，伊不認識戊○○，伊沒有印象看
          到戊○○或丙○簽名或蓋章，伊只負責伊舅舅的部分。．．．協議書內容
          伊不太記得，只知道伊舅舅和他女友丙○欠對方錢，協調要如何還錢，．
          ．．當時簽了幾份伊不知道，但伊舅舅有兩份．．．協議書手寫的部分是
          誰寫的伊沒印象。但當天總共支票和現金有四百一十五萬元還給他們，他
          們如何協調，伊沒有印象等語（詳該卷第九十頁以下）；再佐以證人即高
          次郎之子高啟峰證稱：協議書是伊交給丁○○，伊父親過世後，在書櫃找
          到，因之前丁○○叫伊找這份文件，伊後來找到交給丁○○，協議書的內
          容伊不清楚等語（見前揭卷第九十一頁）。
        (3)再者，依上開協議書第一條所載：「乙（按即丙○）、丙（按即高次郎）
          雙方於本協議書簽立時給付甲方（按即戊○○）現金新臺幣（下同）一百
          二十四萬元及如後附支票三紙，面額計二百九十一萬元正」等語，而該三
          紙支票面額分別為十五萬元、一百五十六萬元、一百二十萬元，付款人分
          別為臺灣土地銀行新店分行、臺北市銀行內湖分行、臺灣北區郵政管理局
          （詳協議書所附支票影本），均由丙○、高次郎背書，且均由被告乙○存
          入臺北縣新莊市農會一四一二八之七帳戶內提示兌領等情，有郵政儲金匯
          業局八十九年九月二十七日劃00000000之０九二號、臺灣土地銀
          行新店分行八十九年十月十一日店存字第八九００四一八號、臺北銀行內
          湖分行八十九年九月二十一日北銀內湖字第八九六０二０二六００號函及
          支票正、反面影本三紙可資佐證（詳前揭本院卷第七十一、七十二、七十
          五、七十六、七十九、八十頁），及臺北縣新莊市農會八十八年十月二十
          二日莊市農信字第一一六五號函（同上臺灣臺北地方法院卷第七十三頁）
          在卷足稽，故被告乙○、丙○等辯稱和解當日僅收受三百二十五萬元及二
          十五萬元本票，未簽協議書，且約定給付給丁○○之酬金為六十萬元，即
          非真實。
      (三)被告乙○、丙○於八十三年七月十八日和解時有在場並參與協商乙情，業據
        渠等供承屬實，並經證人甲○○原審及本院訊問中證述無訛；且被告乙○、
        丙○分係系爭借貸關係之真正債權人及債務人，該和解結果自與渠等權益攸
        關，其對和解當日有簽訂協議書，且由高次郎及被告丙○給付被告戊○○現
        金一百二十四萬元及支票三紙，面額合計二百九十一萬元，並由被告丙○另
        行簽發面額二十五萬元本票交付被告戊○○，總計和解金額為四百四十萬元
        ，及約定由被告戊○○、丙○各負擔酬金四十萬元與丁○○等事實，衡情自
        難諉為不知，雖證人即介紹被告乙○與丁○○認識因而委託丁○○處理本件
        之甲○○於丁○○被訴侵占之偵、審及前開民事案件中作證稱：當天丙○還
        三百二十五萬元，是由高次郎拿出來付的，有支票有現金，總共三百二十五
        萬元，丙○並開一張二十五萬元本票給乙○，當天丙○交三百二十五萬元的
        支票和現金和二十五萬元的本票，至於支票和現金各多少，伊不清楚云云。
        惟其嗣於臺灣臺北地方法院訊問及本院調查時證稱：「（問：拿多少錢還你
        知道嗎？）確實數字我沒有參與」、「．．．確實數目多少我沒有參與，
        所以不清楚」等語（詳臺灣臺北地方法院八十八年度易字第二一九二號刑事
        卷第四十五頁）；「他們在和解的時候，他們在一個角落，我在另一個角落
        ，當時乙○、丙○、高次郎、戊○○、高次郎的姪子、高次郎的姐姐都有在
        場，我沒有看到他門簽立任何的書面，因為我和他們坐在不同的角落，我不
        可能去點錢或簽收，所以我就坐在另一邊，我沒有注意到他門有無簽立任何
        的書面」等語，其或證稱和解數目並不清楚，或陳稱支票及現金合計三百二
        十五萬元，前後不一，且依乙○於丁○○被訴侵占案中亦陳明：證人甲○○
        不知道錢的數目，他在外面抽煙等語（同上卷第三十五頁反面），尤徵證人
        甲○○就和解當日丙○清償之金額若干所為之證言尚難遽予採信。
      (4)惟，按刑法上之偽證罪，不以結果之發生為要件，一有偽證之行為，無論當
        事人是否因而受有利或不利之判決，均不影響其犯罪之成立，而該罪所謂於
        『案情有重要關係之事項，則指該事項之有無足以影響於裁判之結果而言』
        。又刑法第一百六十八條之偽證罪，以於案情有重要關係之事項，故意為虛
        偽之陳述為構成要件，如非於案情有重要關係之事項，故意為虛偽之陳述，
        固與該條規定不合，即對於案情有重要關係之事項所述不實，而非出於故意
        者，仍難以偽證罪論，最高法院七十一年臺上字第八二七號及三十年上字第
        二０三二號著有判例可資參照；查就丁○○被訴侵占一案，所謂於『案情有
        重要關係之事項，故意為虛偽之陳述，足以影響於裁判之結果』，係指被告
        丁○○應得之酬勞金為多少，及其是否有侵占乙○所委託後自丙○處收取金
        錢後，據為己有不予返還之行為而言，按依證人甲○○於丁○○被訴侵占案
  件中證稱「佣金六十萬元，江小姐給了劉先生也收了」、「約一年半前劉先
        生打電話要我向江小姐拜託延半個月，一個月來還那二十五萬元，結果都沒
        有兌現」等語（參上開卷第四十五頁），及於本院證稱：「丙○償還二十五
        萬元後，乙○向丁○○催討那二十五萬元，被告丁○○請甲○○向乙○說情
        ，讓其緩一緩再還，並由甲○○陪同乙○去鍾有中律師事務所找丁○○，因
        當時沒有遇到丁○○，甲○○乃請事務所的陳先生轉告，後來丁○○打電話
        給甲○○，請其向乙○說情，讓他緩一緩再還」等語，足見就乙○委託丁○○處理事務之佣金究為六十萬元或八十萬元，彼此間認知本有差距。
      (5)再丁○○係鍾有中律師事務所之職員，本件係以鍾有中律師之名義承接（參
        偵查卷三十三頁契約書），依丁○○稱「本案他們（按指乙○等人）有打電
        話給鍾律師，鍾律師有問過此事」等語（參上開卷第一三一頁），顯見鍾有
        中律師對此案之情形應知情，而依鍾有中律師證稱：「問：乙○說在八十七
        年間曾與你在事務所見面，你說給丁○○一個機會，讓劉分期攤還有無此事
        ？答：當時我並不清楚狀況，我的意見是若真有此筆款項就讓丁○○一個機
        會慢慢攤還」等語（同上卷第一三二頁），以被告與鍾有中律師之關係，顯
        見被告應已知悉乙○向其催討二十五萬元一事，而被告對於佣金係六十萬元
        抑係八十萬元應為最知悉之人，然其於被訴業務侵占乙案，在偵查程序中竟
        未曾提及律師後酬為八十萬元之辯解，足認其對於佣金係六十萬元抑係八十
        萬元亦無法確認。又被告丙○係借款之債務人，其既向乙○借款三百五十萬
        元，於和解當日因簽發不足額二十五萬元之本票，乃就其餘部分證稱還了三
        百二十五萬元，尚與事理無違，更何況，和解當時既係高次郎代替清償，而
        依高秀珠於前揭丁○○被訴侵占案之證述，亦可知和解金額係由高秀珠與高
        次郎來商議解決，被告丙○僅就不足額部分簽發本票抵償，則其因而認知其
        餘部分還了三百二十五萬元，亦難予責備。
      (6)綜上所述，縱本案之酬勞金如丁○○所指訴為八十萬元，被告二人於其被訴
        業務侵占案件為虛偽之陳述，然綜觀全情，其二人對於案情有重要關係之事
        項雖所述不實，但『既非出於故意』，依最高法院三十年上字第二０三二號
        判例意旨，仍難以偽證罪論處，爰為無罪之諭知。
（二）戊○○部分：
      按誣告罪之成立以意圖他人受刑事處分或懲戒處分，而為虛偽之告訴告發報告
      者為要件。所謂虛偽係指明知無此事實故意捏造而言，若告訴人誤認有此事實
      或以為有此嫌疑，自不得指為虛偽，即難科以本罪，亦據最高法院四十年臺上
      字第八八號判例闡釋在案。查丁○○被訴侵占乙案係由被告戊○○以被害人名
      義具狀向臺灣臺北地方法院檢察署提起告訴，並於該案之歷次偵、審中出庭陳
      述意見，有其所提告訴狀及歷次偵、審筆錄附於該卷內可考，被告戊○○猶辯
      稱：該案係由乙○負責處理，伊均不知情云云，雖與事實不符，然：
      (一)八十三年七月十八日被告戊○○、丙○間之債務和解時，被告丙○曾交付戊○○用以清償借款之面額二十五萬元本票，因被告丙○屆期未為清償，被告
        戊○○即委由丁○○聲請本票裁定強制執行，嗣並經丙○於強制執行程序中
        提出二十五萬五千元清償，該二十五萬五千元即由丁○○收受後未交付被告
        戊○○等事實，業據丁○○於原審及本院自陳屬實，並有八十四年四月被告
        丙○與丁○○訂立之清償協議書、存證信函（詳臺灣臺北地方法院檢察署八
  十八年度偵字第一一０七五號卷第三十三頁以下）在卷可憑。是丁○○受被
        告戊○○之託代為處理就系爭面額二十五萬元之本票求償，惟迄未將所取得
        之票款如數轉交被告戊○○，應堪認定。則丁○○與被告戊○○間所訂立之
        委任契約，其受任事務業已終結，本應依受任代被告戊○○收受之上開款項
        ，返還予被告戊○○，詎其並未將上開款項返還，反據為己有，經被告戊○○多次催討，多年來丁○○均置之不理，戊○○主觀上因此認其有侵占之犯
        行，衡情尚非無稽。
      (二)證人甲○○則於前述刑案中證稱：丁○○曾每隔半個月或一個月左右，共打
        電話二、三次以上，要伊轉告戊○○暫緩清償該二十五萬元等語（詳臺灣臺
        北地方法院八十八年度易字第二一九二號卷第四十六頁），證人丁○○於該
        刑案中亦供承：「當時有要求古先生（按即證人甲○○）居中傳話要求暫緩
        ，但是因為雙方的要求不同，他要求要二十五萬五千元，我認為是二十五萬
        元，因此會希望暫緩下來，先談一談再說」等語（詳上開八十八年度易字第
        二一九二號卷第四十六頁）；另證人即律師鍾有中亦於原審訊問時到庭證稱
        ：「甲○○和乙○有到我事務所一次，說丁○○還有二十五萬元沒有給他」
        （詳九十一年七月十八日訊問筆錄）等語，足徵被告戊○○確曾親自或透過
        被告乙○，向丁○○索討系爭二十五萬元票款，雖因渠等就應扣除之強制執
        行費用、酬金等金額之多寡，意見不一，而未達成和解，然其主觀上認丁○○積欠其二十五萬元未還，涉有侵占犯嫌，應無悖常情。
      (三)況丁○○被訴侵占一案，固經臺灣臺北地方法院以八十八年易字第二一九二
        號判決無罪，惟檢察官上訴後，經本院經審理後，認丁○○確有侵占之犯行
        ，而於八十九年五月十一日以八十九年度上易字第一０五八號撤銷原判，改
        以業務侵占罪名判處丁○○有期徒刑六月確定在案；而戊○○所提起之刑事
        附帶民事訴訟，經移送本院民事庭審理後，亦認丁○○有侵占之侵權行為事
        實，而於九十年一月九日以八十九年度訴易字第七八號判決被告戊○○勝訴
        確定在案，均有上開案件之卷宗、判決可查，益徵被告戊○○指訴丁○○涉
        有侵占犯嫌，並非憑空捏造，自難令其負誣告罪責，此外，復查無其他積極
        證據足證被告戊○○有何誣告犯行，揆諸前揭法條及判例意旨，不能證明被
        告犯罪，依法自應為無罪之諭知。
五、原審未詳予查證，就被告乙○、丙○部分，僅依丁○○之指訴及檢察官上開論證
    ，即論被告二人涉犯偽證罪，各處以有期徒刑一年，其認事用法容有誤會，檢察
    官循告訴人之請求提起上訴略以「告訴人與渠二人均無嫌隙，竟屢次作偽證入告
    訴人於罪，原審量刑似嫌過輕」等語指摘原判決不當，即無理由，故被告乙○提
    起上訴否認犯罪即有理由，茲原判決即有可議之處，應由本院撤銷改判，並為被
    告無罪之諭知，另就被告戊○○部分，原審於審理後以不能證明被告犯罪，為無
    罪之諭知，其認事用法核無違誤，檢察官循告訴人之請求提起上訴略以「被告戊○○依契約內容所載應給付告訴人八十萬元，然其竟只給付六十萬元，且於扣除
    代墊規費及前欠之二十萬元酬金，不但未能向告訴人再取分文，更應給付不足之
    萬餘元，自有誣告之犯行」等語指摘原判決不當，亦無理由，應駁回其上訴。
據上論斷，應依刑事訴訟法第三百六十八條、第三百六十九條第一項前段、第三百六
十四條、第三百零一條第一項前段，判決如主文。
本案經檢察官劉靜婉到庭執行職務。
中      華      民      國      九十一      年    十二    月    十七    日
                              臺灣高等法院刑事第二十一庭
                                  審判長法  官  葉  騰  瑞
                                        法  官  莊  明  彰
                                        法  官  黃  國  忠
右正本證明與原本無異。
如不服本判決應於收受送達後十日內向本院提出上訴書狀，其未敘述上訴理由者並得
於提起上訴後十日內向本院補提理由書（均須按他造當事人之人數附繕本）。
                                        書記官  劉  貞  達
中      華      民      國      九十一      年    十二    月    二十    日
